【裁判字號】    97,聲,1040
【裁判日期】    971218
【裁判案由】    返還提存物
【裁判全文】
臺灣新竹地方法院民事裁定              97年度聲字第1040號
聲  請  人  台新國際商業銀行股份有限公司
法定代理人  丁○○
代  理  人  丙○○
相  對  人  朧揚企業有限公司
兼公司代表  甲○○
人
相  對  人  乙○○
上列當事人間發還擔保金事件，本院裁定如下：
    主  文
本院九十四年度存字第七七二號擔保提存事件，聲請人所提存之
擔保金新臺幣陸拾萬元，准予返還。
聲請人其餘聲請駁回。
聲請程序費用由相對人朧揚企業有限公司、甲○○負擔。
    理  由
一、按訴訟終結後，供擔保人證明已定20日以上之期間，催告受
    擔保利益人行使權利而未行使者，或法院依供擔保人之聲請
    ，通知受擔保利益人於一定期間內行使權利並向法院為行使
    權利之證明而未證明者，法院應依供擔保人之聲請，以裁定
    命返還其提存物，民事訴訟法第104條第1項第3款定有明文。
    此項規定，於其他依法令供訴訟上之擔保者準用之，同法第
    106條規定甚明。另所謂「訴訟終結」，應從廣義解釋，包
    括撤銷假扣押或假處分裁定及執行程序終結在內，最高法院
    88年台抗字第682號裁判要旨可資參照。
二、本件聲請意旨略以：聲請人與相對人間給付票款事件，聲請
    人前遵本院94年度裁全字第1137號民事裁定，為擔保假扣押
    實施，提供新臺幣600,000元，並以本院94年度存字第772擔
    保提存事件提存後，聲請對相對人朧揚企業有限公司、甲○
    ○之財產執行假扣押在案。嗣對於相對人朧揚企業有限公司
    、甲○○之財產均已強制執行完畢，聲請人並向本院聲請撤
    銷前開假扣押裁定，經本院以97年度裁全聲字第15號撤銷假
    扣押確定在案，故本件訴訟業已終結，聲請人復向本院聲請
    通知受擔保利益人即相對人於一定期間內行使權利，並向法
    院為行使權利之證明，業經本院於民國97年8月7日以新院雲
    民清97聲782字第15366號函，通知相對人於文到25日內行使
    權利，而相對人亦因查無此人而無法送達，復經聲請人依法
    聲請為公示送達，其最後登載於新聞紙之日係97年9月12日
    ，而相對人迄今仍未行使權利，為此聲請返還本件擔保金等
    語，並提出本院94年度裁全字第1137號假扣押裁定、本院新
    院雲94執孔字第11251號債權憑證、本院97年度裁全聲字第
    15號撤銷假扣押裁定及確定證明書、本院97年8月7日新院雲
    民清97聲782字第15366號函、本院民事執行處證明書（以上
    均影本）等件為證。
三、經查，聲請人主張之事實，業經本院審核聲請人所提出之前
    開證物及依職權調取本院94年度存字第772號擔保提存事件
    、97年度聲字第782號通知受擔保利益人行使權利事件卷宗
    審閱，核與聲請人前開所述相符。次查，本件假扣押裁定，
    業經本院以97年度裁全聲字第15號撤銷假扣押確定在案，有
    該裁定及確定證明書影本附卷可佐，則參諸前述，符合廣義
    的訴訟終結要件，且聲請人復已聲請本院通知受擔保利益人
    即相對人於一定期間內行使權利而不行使，亦據本院依職權
    查明兩造間於本院並無民事訴訟、調解、聲請支付命令之情
    ，有本院民事紀錄科查詢表在卷可參。從而，聲請人就其為
    相對人朧揚企業有限公司、甲○○之部分聲請返還擔保金，
    核無不合，應予准許。
四、至聲請人並未對相對人乙○○聲請實施強制執行程序，且經
    本院民事執行處核發未執行證明書等情，有聲請人提出之本
    院民事執行處證明書影本乙紙在卷可稽。按擔保提存之提存
    人於提存後，假扣押、假處分、假執行經裁判後未聲請執行
    ，或於執行程序實施前撤回執行之聲請者，得聲請該管法院
    提存所返還提存物，提存法第18條第1項第3款定有明文。是
    本件聲請人即擔保提存人取得本院民事執行處核發之「未執
    行證明書」後，即可逕向提存所聲請發還擔保金，由本院提
    存所審核後逕行准予返還，毋庸聲請本院裁定返還，故聲請
    人仍列乙○○為相對人而向本院聲請返還提存物，即有未當
    ，應予駁回。
五、依民事訴訟法第95條、第79條、第85條第1項，裁定如主文
    。
中    華    民    國    97    年    12    月    18    日
                  民事第二庭    法  官  彭淑苑
以上正本係照原本作成。
如對本裁定抗告須於裁定送達後10日內向本院提出抗告狀，並
繳納抗告費新臺幣1,000元。
中    華    民    國    97    年    12    月    19    日
                                書記官  王恬如


司法院資訊處製作；財團法人民間司法改革基金會備份。
